臺灣高等法院刑事裁定
109年度抗字第258號
抗  告  人
即聲 請 人  臺灣新北地方檢察署檢察官余怡寬
受  刑  人  張瀚元




上列抗告人因受刑人數罪併罰聲請定應執行刑案件，不服臺灣新
北地方法院中華民國109 年1月31日裁定（109年度聲字第384號
），提起抗告，本院裁定如下：
    主  文
抗告駁回。
    理  由
一、原裁定意旨略以：本件受刑人張瀚元所犯原裁定附表（下稱
    附表）所示各罪，均確定在案，經核閱各罪之刑事判決及被
    告前案紀錄表所載內容無訛。茲檢察官聲請定其應執行之刑
    ，經審核後認其聲請為正當，於外部界限及內部界限內，定
    其應執行刑有期徒刑1年2月等語。
二、檢察官抗告意旨略以：參以受刑人前案紀錄表所載之犯罪歷
    程，其自民國107年迄今即逾7次因犯毒品危害防制條例罪而
    經法院判刑確定，其犯行之可非難性不同於一般反覆施用毒
    品者，且受刑人歷次入監執行有期徒刑，未見其戒除施用毒
    品惡習，原裁定應執行有期徒刑1年2月，形同免除附表編號
    5所示有期徒刑5月之刑，使受刑人該次施用毒品犯行全然未
    受評價，實過度給予受刑人超額之刑罰優惠，而濫用刑罰裁
    量權，致所定應執行刑過輕，有悖刑法公平正義理念之貫徹
    ，有不當鼓勵犯罪之虞，堪認原裁定已違背量刑之內部性界
    限，而有適用法則不當之違背法令事由等語。
三、本院之判斷：
(一)按裁判確定前犯數罪者，併合處罰之；數罪併罰，有二裁判
    以上者，依刑法第51條之規定，定其應執行之刑，同法第50
    條第1項本文及第53條分別定有明文。又數罪併罰合併定應
    執行刑之制度目的，在以所犯各罪宣告刑為基礎，綜合評價
    各罪類型、法益侵害之綜合效果，考量犯罪人個人特質，認
    應對之具體實現多少刑度，始足達到矯治教化之必要程度，
    並符罪責相當原則。此裁量權之行使，屬實體法上賦予法院
    依個案裁量之職權，下級審量定之刑，如所為裁量未逾法定
    刑範圍，且無違背制度目的或公平正義情形，即無違法可言
    ，上級審法院原則上應予尊重。
(二)受刑人犯附表所示各罪，其犯罪時間均在附表編號1之罪於1
    08年6月22日判決確定之前，檢察官聲請合併定其應執行之
    刑，於法有據；且原裁定於各宣告刑中之最長期（有期徒刑
    6月）以上，並於其附表所示5罪合併之刑期總和（有期徒刑
    1年8月），及其中2罪曾定刑與其他3罪合併之刑期總和（有
    期徒刑1年7月）以下之範圍內，酌定其應執行刑有期徒刑1
    年2月，核屬其裁量權之行使，未逾越法律外部界限及內部
    界限；兼衡受刑人所犯各罪所反映之人格特性，其現年31歲
    之日後復歸社會更生等總體評價，及矯治教化之必要程度，
    原裁定所定之刑度，並無失之過輕，未悖於法律秩序之理念
    ，符合法規範之目的，無違比例原則及罪刑相當原則。況受
    刑人所犯如附表所示之5罪，均為施用或持有第二級毒品罪
    ，各罪之犯罪類型相似，各罪責任非難重複程度高。而我國
    刑法關於複數犯罪之處罰，並非將複數犯罪的所有刑罰宣告
    ，以直接累計的方式執行，鑒於犯罪行為人因服刑所受的痛
    苦與惡害，隨在監期間之延長而呈現累進式增加，因此，定
    應執行刑之宣告須考量責罰相當，為一種特別的量刑過程，
    乃對犯罪行為人本身及所犯各罪之總檢視，除應考量行為人
    所犯數罪反映出之人格特性，並應權衡審酌行為人之責任與
    整體刑法目的及相關刑事政策，受法秩序理念規範之比例原
    則、平等原則、責罰相當原則、重複評價禁止原則等自由裁
    量權之內部抽象價值要求界限之支配，以使輕重得宜，罰當
    其責，俾符合法律授與裁量權之目的，區別數罪併罰與單純
    數罪之不同，兼顧刑罰衡平原則。而法院定執行刑後之刑期
    ，固短於受刑人所犯數罪宣告刑合計之刑期，但此乃為符合
    刑罰經濟、責罰相當原則及發揮刑罰之機能，以貫徹執行刑
    制度之本旨，究不能執受刑人於定執行刑後所享有刑期折扣
    之利益，認其所犯其中一罪未受評價或處罰，遽指有何不當
    或違誤。原裁定既已敘明定執行刑之依憑及理由，關於其定
    執行刑裁量權之行使，從形式上觀察，並未逾越法律授權與
    裁量權之目的，要屬其裁量職權之適法行使，未逾自由裁量
    之內部界限，難謂有違誤或不當。檢察官前揭抗告意旨指摘
    原裁定不當，為無理由，應予駁回。
四、依刑事訴訟法第412條，裁定如主文。
中　　華　　民　　國　　109 　年　　3 　　月　　2 　　日
　　　　　　　　　刑事第十三庭  審判長法　官  王國棟
　　　　　　　　　　　　　　　　　　  法　官  許永煌
　　　　　　　　　　　　　　　　　　  法　官  曹馨方
以上正本證明與原本無異。
如不服本裁定，應於收受送達後5日內向本院提出抗告狀。
                                      書記官  游秀珠
中　　華　　民　　國　　109 　年　　3 　　月　　2 　　日